臺灣高等法院高雄分院民事判決
110年度再字第15號
再審原告    楊貴雲  
訴訟代理人  洪文佐律師
再審被告    高啟昌  
訴訟代理人  江大寧律師
上列當事人間請求給付買賣價金事件，再審原告對於民國110年5
月26日本院109年度上字第352號確定判決提起再審之訴，本院於
111年2月16日言詞辯論終結，判決如下：
    主  文
再審之訴駁回。
再審訴訟費用由再審原告負擔。
    事實及理由
一、再審原告主張：再審被告前請求再審原告給付買賣價金，經
    臺灣高雄地方法院以108年度重訴第313號判決判命再審原告
    給付再審被告新臺幣（下同）5,433,937元，及自民國108年
    10月17日起至清償日止，按週年利率5%計算之利息（下稱原
    一審判決），再審原告就其敗訴部分提起上訴，經本院以10
    9年度上字第352號判決駁回上訴確定（下稱原確定判決）。
    然再審原告於第一審已提出盛發水電工程行報價單、福榮工
    程行估價單，如法院就高雄市○鎮區○○○路00號O樓房屋及坐
    落基地（下稱系爭房地）之裝潢修繕工程有無進行、工程款
    是否支付完畢等有疑義，自可傳訊歐豐榮、蕭博文、陳麗芬
    等到庭作證，或諭知再審原告聲請調查證據，然於前訴訟程
    序並未為之，系爭確定判決有民事訴訟法第496條第1項第13
    款、第497條漏未斟酌重要證據之再審事由。又再審被告於1
    05年12月22日提起之回復所有權登記事件起訴狀自承系爭房
    地現值4,389,225元，且依不動產交易資訊、系爭房地登記
    謄本，系爭房地於105年間之實際價值僅4,109,600元，系爭
    確定判決以買賣契約認定買賣價金為720萬元，且未扣除上
    開報價單、估價單所載裝修費，系爭確定判決此部分亦有民
    事訴訟法第496條第1項第13款、第497條漏未斟酌重要證據
    之再審事由。爰提起本件再審之訴，並聲明：㈠原確定判決
    廢棄；㈡原一審判決不利於再審原告部分廢棄；㈢前項廢棄部
    分，再審被告於第一審之訴駁回。
二、再審被告則以：原確定判決為可上訴第三審之事件，無民事
    訴訟法第497條之適用餘地。又再審原告提出之報價單、估
    價單、再審被告之另案起訴狀均屬前訴訟程序已提出之證物
    ，不動產交易資訊、系爭房地登記謄本均為公開可查得之資
    料，依社會通念難認再審原告不知其存在而無法於前訴訟程
    序提出，歐豐榮、蕭博文、陳麗芬為再審原告已知之證人，
    係再審原告怠於前訴訟程序聲請傳喚，系爭確定判決亦無民
    訴訟法第496條第1項第13款之再審事由等語，資為抗辯。答
    辯聲明：再審之訴駁回。
三、本院之判斷：
　㈠按當事人發現未經斟酌之證物或得使用該證物者，得提起再
    審之訴，但以如經斟酌可受較有利益之裁判者為限，民事訴
    訟法第496條第1項第13款定有明文。所謂當事人發現未經斟
    酌之證物或得使用該證物者，係指在前訴訟程序不知有該證
    物，現始知之，或雖知有此證物而不能使用，現始得使用者
    而言。是以證物倘於前訴訟程序即已存在，且為當事人所知
    悉，則當事人明知有此證物得使用而不使用，即無所謂發現
    ，自不得執為再審理由。又關於民事訴訟法第496條第1項第
    13款所謂發見未經斟酌之證物，並不包含證人在內。再當事
    人以發現得使用未經斟酌之證物為再審理由者，並應就其在
    前訴訟程序不能使用之事實，依民事訴訟法第277 條前段規
    定負舉證責任。
  ㈡再審原告主張前訴訟程序未依職權傳訊歐豐榮、蕭博文、陳
    麗芬等到庭作證，或諭知再審原告聲請調查此證據，原確定
    判決有民事訴訟法第496條第1項第13款之再審事由云云，然
    該條款所指發見未經斟酌之證物，係專指證物而言，不包含
    證人在內，是再審原告此部分主張，自屬無據。又再審原告
    主張原確定判決漏未斟酌再審被告另案起訴狀、不動產交易
    資訊、系爭房地登記謄本、再審原告提出之盛發水電工程行
    報價單及福榮工程行估價單，構成民事訴訟法第496條第1項
    第13款之再審事由云云，惟再審原告所主張之上開證物，均
    屬於前訴訟程序已存在，且為再審原告所知悉而得使用者，
    依上開條文規定及說明，再審原告不得執此為再審事由。從
    而，再審原告以原確定判決有民事訴訟法第496條第1項第13
    款再審事由，提起再審之訴，洵屬無據。
　㈢再按民事訴訟法第497條規定：「依第466 條不得上訴於第三
    審法院之事件，除前條規定外，其經第二審確定之判決，如
    就足影響於判決之重要證物，漏未斟酌者，亦得提起再審之
    訴」，是依民事訴訟法第497條規定提起再審之訴，係就不
    得上訴於第三審法院之事件而為之規定，前訴訟程序如係得
    上訴第三審法院之事件，即無適用之餘地。本件前訴訟程
    序係得上訴於第三審法院之事件，且於本院為原確定判決後
    ，再審原告即對之提起第三審上訴，經最高法院以110年度
    台上字第2676號裁定駁回上訴確定在案，依上開說明，再審
    原告依民事訴訟法第497條規定，提起本件再審之訴部分
    ，亦屬無據。
　㈣至再審原告請求傳喚證人即玉山商業銀行鳳山分行當時之襄
    理楊武祺，以證明再審原告以系爭房地申請貸款時，系爭房
    地已因重新整修而價值增高，楊武祺始願核准貸款金額360
    萬元，惟原確定判決並無再審原告主張之再審理由，已如前
    述，自無傳訊楊武祺之必要。
四、綜上所述，再審原告依民事訴訟法第496條第1項第13款、第
    497條規定提起本件再審之訴，為無理由，應予駁回。本件
    事證已明，兩造其餘攻擊防禦方法及未經援用之證據，經本
    院審酌後，核與本件之結論，不生影響，爰不逐一論述，附
    此敘明。
五、據上論結，本件再審之訴為無理由，依民事訴訟法第78條，
    判決如主文。
中　　華　　民　　國　　111 　年　　3 　　月　　16　　日
                            民事第六庭
                                審判長法　官  魏式璧
                                      法　官  賴文姍
                                      法　官  黃悅璇
以上正本證明與原本無異。
如對本判決上訴，須於判決送達後20日內向本院提出上訴狀，其
未表明上訴理由者，應於上訴後20日內向本院提出上訴理由書（
均須按他造當事人之人數附繕本）。
上訴時應提出委任律師或具有律師資格之人之委任狀，並依附註
條文規定辦理。如委任律師提起上訴者，應一併繳納上訴審裁判
費。
中　　華　　民　　國　　111 　年　　3 　　月　　16　　日
                                      書記官  黃楠婷
附註：
民事訴訟法第466 條之1 ：
對於第二審判決上訴，上訴人應委任律師為訴訟代理人，但上訴
人或其法定代理人具有律師資格者，不在此限。
上訴人之配偶、三親等內之血親、二親等內之姻親，或上訴人為
法人、中央或地方機關時，其所屬專任人員具有律師資格並經法
院認適當者，亦得為第三審訴訟代理人。
第1 項但書及第2 項情形，應於提起上訴或委任時釋明之。